臺灣高等法院臺南分院刑事判決　　　　95年度上訴字第1324號
上　訴　人
即　被　告　甲○○
指定辯護人　本院公設辯護人　乙○○
上列上訴人因違反毒品危害防制條例案件，不服臺灣嘉義地方法
院95年度訴字第324號中華民國95年9月29日第一審判決（起訴案
號：臺灣嘉義地方法院檢察署95年度偵字第2992號），提起上訴
，本院判決如下：
    主  文
原判決關於甲○○部分撤銷。
甲○○共同連續販賣第一級毒品，累犯，處有期徒刑柒年捌月。
扣案之海洛因合計淨重肆拾柒點玖肆公克沒收銷燬之；上開海洛
因外包裝袋玖拾玖個（合計空包裝總重拾陸點捌捌公克）、塑膠
杓子參支、剪刀壹把、磅秤壹台、帳冊壹本、夾鏈袋包裝伍個（
各內含伍拾陸個、伍拾柒個、伍拾捌個、參拾壹個、柒拾陸個夾
鏈袋）、行動電話參支（均含ＳＩＭ卡）均沒收；未扣案之販賣
第一級毒品所得新臺幣壹萬陸仟元沒收之，如全部或一部不能沒
收時，以其財產抵償之。
    事  實
一、甲○○前於民國88年間，因違反毒品危害防制條例案件，經
    臺灣嘉義地方法院判處有期徒刑5年6月確定，於91年12月11
    日縮短刑期假釋出監，於93年6月30日假釋期滿未經撤銷，
    以執行完畢論。
二、甲○○與陳秋雲（業經原審法院判處有期徒刑9年，未提起
    上訴而確定）均明知海洛因係毒品危害防制條例第2條第1項
    第1款所規定之第1級毒品，不得非法持有、販賣，竟自95年
    2月中旬某日起，與詹宗傑、郭宏吉、陳振德（均經臺灣嘉
    義地方法院判處罪刑在案）共同意圖營利並基於販賣第1級
    毒品之概括犯意聯絡，由詹宗傑先以自己或其他人頭名義申
    辦行動電話、租用房屋及車輛；繼以陳秋雲為首，由其接洽
    謝進宏等上游販入海洛因，再推由詹宗傑將海洛因摻入糖粉
    稀釋、分裝於夾鏈袋，且由陳秋雲將其所有而由詹宗傑申辦
    之0000000000號、0000000000號、0000000000號行動電話分
    別交予甲○○、陳振德、郭宏吉3人，由該3人接聽陳秋雲客
    戶之來電，甲○○、陳振德、郭宏吉自行約定地點交易或依
    陳秋雲指示交易地點，陳秋雲則以其所有持用之0000000000
    號行動電話與甲○○等人聯絡販賣毒品事宜。待甲○○等人
    與欲購買海洛因之人洽妥交易地點後，即分由甲○○、陳振
    德、郭宏吉持先前陳秋雲交付之海洛因，前往約定地點交付
    毒品海洛因予洽購者，並向洽購者收取價款，而販賣第1級
    毒品海洛因予官重佐、蔡幸芳、蕭世仁、吳金娜、郭憲仁。
    而甲○○、陳振德、郭宏吉以前述分工及電話聯繫客戶、約
    定交易地點之方式，分別：甲○○、陳振德自95年2月中旬
    某日起至95年4月19日止分別：(1)在嘉義市○○路小園日本
    料理店附近，由甲○○以每次新臺幣（下同）500元或1,000
    元之代價販賣予官重佐，計10餘次；(2)在嘉義市博愛國小或
    嘉義市○○路與保安街口超商前，由甲○○以每次500或
    1,000元之代價販賣予蔡幸芳，計7、8次；(3)在嘉義市○○
    路1446號後方廁所，由甲○○或陳振德以每次1,000元之代
    價，販賣予蕭世仁，計5、6次；(4)在嘉義市○○街某處，由
    陳振德以每包500元之代價，販賣予吳金娜1次；郭宏吉分別
    在95年2月6日及95年2月8日，(5)在嘉義市僑平國小側門、嘉
    義市○○路與興達路口附近，由郭宏吉以每包500元之代價
    ，販賣予郭憲仁2次（官重佐、蔡幸芳、蕭世仁、吳金娜及
    郭憲仁施用暨持有毒品，均經查獲依法偵辦在案）。甲○○
    、陳振德、郭宏吉於海洛因交易收得價款後，即將賣得金錢
    交付陳秋雲；而其等每將陳秋雲交付之海洛因售罄時，即向
    陳秋雲領取海洛因。陳秋雲因甲○○、陳振德、郭宏吉、詹
    宗傑共同以上開方式販賣毒品，故而而提供海洛因供其等施
    用，並不定時支給不定額之生活費用。
二、嗣警方循線於95年4月19日14時10分許持臺灣嘉義地方法院
    核發之搜索票前往陳秋雲上開位在嘉義縣朴子市○○○路
    169巷6號5樓之15之租屋處搜索，扣得陳秋雲持有供販賣之
    海洛因79包、供分裝販賣海洛因使用之塑膠杓子3支、剪刀1
    把、磅秤1台、夾鏈袋包裝3個（各內含56、57、58個夾鏈袋
    ）、夾鏈袋包裝1個（內含夾鏈袋31個），及0000000000號
    手機1支（含SIM卡）。另於同日14時15分許持臺灣嘉義地方
    法院核發之搜索票，前往甲○○位於嘉義縣中埔鄉富收村16
    鄰興化5之29號住所內搜索，扣得甲○○持有供販賣之海
    洛因20包、夾鏈袋包裝1個（內含夾鏈袋76個）、帳冊1本，
    及0000000000號、0000000000號行動電話各1支（均含SIM卡
    ）。之後陳秋雲、甲○○據實供出毒品來源為謝進宏並指明
    其住居處所，經警方循線查緝，因而破獲。
三、案經嘉義市警察局第一分局報告臺灣嘉義地方法院檢察署檢
    察官偵查起訴。
    理  由
壹、證據能力方面
一、按被告以外之人於審判外之言詞或書面陳述，除法律有規定
    者外，不得作為證據，刑事訴訟法第一百五十九條第一項固
    定有明文。惟被告以外之人於審判外之陳述，雖不符同法第
    一百五十九條之一至之四之規定，而經當事人於審判程序同
    意作為證據，法院審酌該言詞陳述或書面陳述作成時之情況
    ，認為適當者，亦得為證據。又當事人、代理人或辯護人於
    法院調查證據時，知有第一百五十九條第一項不得為證據之
    情形，而未於言詞辯論終結前聲明異議者，視為有前項之同
    意，同法第一百五十九條之五亦定有明文。查證人即同案被
    告陳秋雲、證人詹宗傑、陳振德於警訊及偵查中之所為陳述
    ，證人蔡幸芳、官重佐、蕭世仁、郭宏仁於警詢中所為之陳
    述，均為審判外之陳述而屬傳聞證據，暨其他相關具傳聞性
    質之證據資料，公訴人、被告及其指定辯護人於審判程序中
    對於前述證人於警詢、偵查中之證述，暨其他相關具傳聞性
    質之證據資料即高雄市凱旋醫院濫用藥物尿液檢驗報告書、
    嘉義縣警察局通訊監察譯文、法務部調查局鑑定通知書、嘉
    義縣警察局函、嘉義縣警察察局刑事案件移送書、臺灣嘉義
    地方法院九十五年度訴字第三五五號刑事判決、另案被告陳
    發武、陳宏銘警詢筆錄、照片等之證據能力，均表示沒有爭
    執，且迄於言詞辯論終結前亦未聲明異議。本院審酌上開證
    人陳述及證據資料作成時之情況，核無違法取證或其他瑕疵
    ，且為證明本件犯罪事實所必要之重要關係事項，認為以之
    作為證據為適當，上開證人於審判外之陳述及相關證據資料
    ，自得做為證據，合先敘明。
二、按刑事訴訟法第一百五十九條之一所稱得為證據之被告以外
    之人於審判外向法官所為之陳述，及於偵查中向檢察官所為
    之陳述，立法者係以被告以外之人（含共同被告、共犯、被
    害人、證人等）因其陳述係在法官面前為之，故不問係其他
    刑事案件之準備程序、審判期日或民事事件或其他訴訟程序
    之陳述，均係在任意陳述之信用性已受確定保障之情況下所
    為，因此該等審判外向法官所為之陳述，應得作為證據；另
    以刑事訴訟法規定檢察官代表國家偵查犯罪、實施公訴，依
    法有訊問被告、證人、鑑定人之權，且實務運作時，偵查中
    檢察官向被告以外之人所取得之陳述，原則上均能遵守法律
    規定，不致違法取供，其可信性甚高，為兼顧理論與實務，
    而對被告以外之人於偵查中向檢察官所為之陳述，除顯有不
    可信之情況者外，得為證據。乃同法第一百五十九條第一項
    所謂得作為證據之「法律有規定者」之一，為有關證據能力
    之規定，係屬於證據容許性之範疇。而被告之反對詰問權，
    雖屬憲法第八條第一項規定「非由法院依法定程序不得審問
    處罰」之正當法律程序所保障之基本人權及第十六條所保障
    之基本訴訟權，不容任意剝奪。但詰問權係指訴訟上被告有
    在公判庭當面詰問證人，以求發現真實之權利，應認被告具
    有處分權，非不得由被告放棄對原供述人之反對詰問權。此
    與證據能力係指符合法律所規定之證據適格，而得成為證明
    犯罪事實存在與否之證據資格，性質上並非相同。被告得以
    詰問證人，以被告或其辯護人在場為前提。上開得為證據之
    被告以外之人於審判外向法官所為之陳述及於偵查中向檢察
    官所為之陳述，就本案被告而言，事實上均難期有於另案法
    官審判外或檢察官偵查中行使反對詰問權之機會。從而，於
    事實審法院審判實務中，案內遇有此類未能賦予被告行使詰
    問權之供述證據，即應依刑事訴訟法第二百七十三條第一項
    第五款、第八款及第一百七十一條規定，於準備程序期日訊
    明、曉諭被告或其辯護人是否聲請傳喚該被告以外之人以踐
    行人證之調查程序，使被告或其辯護人針對該被告以外之人
    於審判外向法官及於偵查中向檢察官所為之陳述，有補足行
    使反對詰問權之機會。倘被告明示捨棄詰問者，應記明筆錄
    ，以杜爭議。除有類如刑事訴訟法第一百五十九條之三所列
    各款之情形以外，均應傳喚該被告以外之陳述人到庭依法具
    結，給予被告或其辯護人詰問，或依同法第一百六十三條第
    一項、第一百六十七條之七規定為詢問之機會。此即刑事訴
    訟法第一百九十六條明定「證人已由法官合法訊問，且於訊
    問時予當事人詰問之機會，且陳述明確別無訊問必要者，不
    得再行傳喚」，以與傳聞法則之理論相符，並與第一百五十
    九條之一規定相呼應。故上開尚未經被告行使詰問權之被告
    以外之人於審判外向法官所為之陳述及於偵查中向檢察官所
    為之陳述，應屬未經完足調查之證據，非謂無證據能力，不
    容許作為證據。否則，如被告以外之人於本案審判中所為之
    陳述，與其先前在另案法官審判外或檢察官偵查中所為之陳
    述不符時，既謂後者無證據能力，依同法第一百五十五條第
    二項規定，即應悉數摒除不用，僅能採取其於本案審判中之
    陳述作為判斷之依據，按之現行刑事訴訟法關於傳聞證據排
    除例外之規定，殊難謂為的論。於法院踐行詰問程序後，綜
    合該被告以外之人全部供述證據，斟酌卷內其他調查之證據
    資料，本於經驗法則及論理法則，作合理之比較而為取捨、
    判斷，此屬實質證據價值之自由判斷問題，要無所謂其證據
    價值自比審判外之陳述為高之可言，最高法院95年度台上字
    第6675號判決意旨參照。查本件原審法院於在上訴人即被告
    甲○○涉犯販賣海洛因毒品案件準備程序期日，針對證人即
    共犯郭宏吉、陳振德、詹宗傑及證人郭憲仁、吳金娜於另案
    審判外向檢察官所為之供述筆錄，對上訴人及其辯護人告以
    要旨，於訊問對於該證據方法有何意見後，對於上開證人具
    結後在檢察官前所為之陳述均表示對證據能力無意見，而於
    本院準備程序及審理時亦為相同之表示，並未聲請傳訊上開
    證人行交互詰問，故而亦認上開證人於另案審判外在檢察官
    前所為之陳述，仍具有證據能力，其所踐行之訴訟程序，於
    法自無不合。
貳、認定犯罪事實所憑之證據及理由
一、訊據上訴人即甲○○對於上開販賣第1級毒品之犯罪事實均
    坦承不諱（見嘉市警二偵字第0950001813號警卷第16頁至第
    22頁《下稱警卷一》、嘉縣警刑偵二字第0950085號卷《下
    稱警卷二》第16頁至第20頁、95年度偵字第2992號偵查卷《
    下稱偵查卷一》第10頁至第13頁、第49頁至第53頁、95年度
    聲字第3號偵查卷第17頁至第19頁、原審卷第40頁至第43頁
    、第75頁至第82頁、第144頁至第156頁、本院上訴卷第47頁
    、第74頁至第75頁），核與同案被告陳秋雲所供述情節互核
    相符（見警卷一第7頁至第10頁、警卷二第1頁至第5頁、偵
    查一卷第34頁至第38頁、原審卷第24頁至第27頁、第75頁至
    第82頁、第144頁至第156頁），並核與證人即共犯詹宗傑（
    見警卷二第6頁至第10頁、偵查卷一第39頁至第43頁、第69
    頁至第70頁、95年度偵字第3462號偵查卷《下稱偵查卷二》
    第20頁至第22頁）、陳振德（見警卷二第11頁至第15頁、偵
    查卷一第44頁至第48頁、第74頁至第76頁、第80頁至第82頁
    、偵查卷二第25頁至第27頁）、郭宏吉（見警卷一第24頁至
    第28頁、偵查卷一第30頁反面至第32頁）所供述共同販賣之
    事實一致（除本案卷內供述證據外，詹宗傑、陳振德部分另
    見臺灣嘉義地方法院95年度訴字第355號案卷、郭宏吉部分
    另見臺灣嘉義地方法院95年度訴字第180號案卷）；復與證
    人即向其等購入海洛因施用之官重佐（見嘉縣警刑偵二字第
    0950087841號警卷《下稱警卷三》第24頁至第26頁）、蔡幸
    芳（見警卷三第22頁至第23頁）、蕭世仁（見警卷三第27頁
    至第29頁）、吳金娜（見偵查卷二第9頁至第10頁）、郭憲
    仁（見偵查卷一第33頁）等證述情節相符，應認被告甲○○
    對上開犯罪事實之自白，應可採信。
二、又上開遭查扣之海洛因共99包送驗結果，確係海洛因等情（
    其中20包合計淨重2.48公克、另16包合計淨重6.75公克、另
    63包合計淨重38.71公克，總淨重為47.94公克），復有法務
    部調查局95年5月30日調科壹字第180002269號、000000000
    號、000000000號鑑定通知書各1份在卷足憑（見原審卷第36
    至38頁）；此外，並有扣案行動電話、通訊監察譯文表，及
    分裝海洛因使用之塑膠杓子、剪刀、磅秤、夾鏈袋、帳冊等
    物扣案可憑，應認被告關於此部分之任意性自白與事實相符
    ，可信為真正。
三、按共同實施犯罪行為，在合同意思範圍內，相互利用他人之
    行為，以達其犯罪之目的，原不必每一階段均參與，祇須分
    擔犯罪行為之一部，即應對於全部所發生之結果共同負責而
    共同正犯之意思聯絡，不限於事前有所協議，於行為當時，
    基於相互之認識，以共同犯罪之意思參與者，亦無礙於共同
    正犯之成立，此有最高法院89年度臺上字第2531號、93年度
    臺上字第3332號判決意旨可資參照。又按共同正犯之犯意聯
    絡，並不限於事前有協議或謀議，其於行為當時，基於相互
    之認識，以共同犯罪之意思參與者，且共同犯意表示之方法
    ，亦不以明示通謀之必要，即相互間有默示之合致，亦無不
    可；共同正犯之意思聯絡，原不以數人間直接發生者為限，
    即有間接之聯絡者，亦包括在內。如甲分別邀約乙、丙犯罪
    ，雖乙、丙間彼此並無直接之聯絡，亦無礙於其為共同正犯
    之成立。最高法院73年台上字第1886號、2364號、77年台上
    字第2135號判例足參。查被告既自承自己係施用毒品者，並
    與同案被告陳秋雲、證人即共犯詹宗傑、陳振德、郭宏吉販
    賣第一級毒品時，同案被告陳秋雲即委由證人即共犯詹宗傑
    將海洛因摻入糖粉稀釋以夾鏈袋分裝後，再由同案被告陳秋
    雲交由被告及證人即共犯陳振德、郭宏吉交付毒品予其他施
    用毒品者，並收取價款，再交與同案被告陳秋雲，再由同案
    被告陳秋雲給予毒品海洛因施用或給予生活之資，應認均係
    參與販賣毒品之構成要件，應論以共同正犯。顯見同案被告
    陳秋雲花費鉅資在購買海洛因，而被告及同案被告陳秋雲、
    證人即共犯詹宗傑、陳振德、郭宏吉應非富裕之人，其購買
    毒品之金錢當非完全係以平常之收入支應。復按毒品海洛因
    物稀價昂，取得不易，且為政府嚴予查緝之違禁物，而販賣
    毒品之刑責甚重，其法定本刑為死刑或無期徒刑，歷來幾乎
    所有販賣毒品者被查獲後，唯恐被判處重罪，均無所不用其
    極否認有販賣毒品或有意圖販賣而持有毒品之犯行，殊少有
    販賣毒品之被告自行坦承有販賣毒品者，又查毒品昂貴，吸
    毒者每日所需吸毒費用所耗費之金額甚鉅，顯非常人所能支
    付，一般吸毒者若無正當工作，其吸毒之經濟來源除以其他
    不法方法之犯罪所得外，有些則係靠販毒所得來維持，而凡
    販賣毒品者苟無利潤可圖，衡情應無甘冒被查緝法辦重刑之
    危險而無端平價供應他人。又被告與證人官重仁、蔡幸芳、
    蕭世仁、吳金娜、郭憲仁平時均有吸毒之惡習，而販毒者均
    知悉吸毒者毒品何時用磬，何時需要毒品以解癮，而同案被
    告陳秋雲購買海洛因後亦可任意分裝或增減其份量，而每次
    買賣之價量，亦隨時隨雙方關係之深淺、當時之資力、需求
    程度及對行情之認知等因素機動調整，因之販賣之利得，除
    經坦承犯行，或價量均達到明確外，委難察得實情，則查同
    案被告陳秋雲先後於警詢及原審審理時供承：「以2,5000購
    入海洛因約1錢，可分裝成70袋販售得7,0000元；販入海洛
    因後，即將之摻入糖粉再予分裝藉此牟利。」等語（見警卷
    第9頁、原審卷第154頁），是被告甲○○、同案被告陳秋雲
    、證人即共犯詹宗傑、陳振德、郭宏吉前開販賣海洛行為顯
    有營利意圖，足堪認定。
四、末查被告與同案被告陳秋雲、證人陳振德或證人郭宏吉販賣
    第一級毒品之時間、價錢、數量如下述：
（一）被告甲○○於警詢時供稱：「（你於何時開始幫陳邱雲送
      海洛因給客戶？）我於95年2月初開始幫陳秋雲送海洛因
      毒品給客戶。」（見警卷一第P19頁）、於偵查中供述：
      「（毒品何來？）是陳秋雲提供。」、「（你是從何時開
　　　始幫陳秋雲賣毒品？）今年2月中旬開始到查獲為止。」
  　　、「（你和陳振德、郭宏吉有一起賣毒品？）我和陳振德
    　一起賣，郭宏吉是比我們更早就幫陳秋雲賣毒品，但何時
      開始我不清楚。」等語（見95聲字第3號偵查卷第17頁至
      第19頁）、而同案被告陳秋雲於警詢供述：「（你自何時
      叫甲○○幫你販賣毒品？）我自勒戒後（95年2月6日）約
      3、4天後，我就叫甲○○幫我販售毒品。」、「（你是否
      於95年4月19日10時許叫甲○○將海洛因毒品拿至嘉義市
      ○○路興達路口販售？）我早已將販毒的聯絡電話交給甲
      ○○，都是要購買毒品的人自行與甲○○聯絡後約定時間
      及地點販售毒品，並沒有再透過我。」等語（見警卷一第
      9頁），應認被告甲○○、同案被告陳秋雲、證人即共犯
      陳振德販賣予證人官重佐、蔡幸芳、蕭世仁、吳金娜之時
      間，應係95年2月中旬某日起至95年4月19日止。
（二）被告甲○○、同案被告陳秋雲對於證人即共犯郭宏吉販賣
      第一級毒品之時間，係95年2月6日、95年2月8日等情均不
      爭執，自應認證人即共犯販賣第一級毒品之時間係在95年
      2月6日、95年2月8日。
（三）被告甲○○、證人即共犯陳振德販賣第一級毒品予證人官
      重佐、蔡幸芳、蕭世仁、吳金娜等情，證人官重佐證述購
      買10餘次，每次500元或1000元等語，證人蔡幸芳證述購
      買7、8次，每次500元或1000元等語，證人蕭世仁證述購
      買5、6次，每次1000元等語，業據證人官重佐、蔡幸芳、
      蕭世仁於警詢中供述明確，已如上述，則對於被告甲○○
      、證人即共犯販賣第一級毒予證人官重佐、蔡幸芳、蕭世
      仁之次數，以較有利被告之認定，應認係販賣予官重佐10
      次，價錢應以1次1000元，9次500元，合計5500元；蔡幸
      芳部分以較有利被告之認定，應認係販賣予蔡幸芳7次，
      價錢應以1次1000元，6次500元，合計4000元；蕭世仁部
      分以較有利被告之認定，應認係販賣予蕭世仁5次，價錢
      應以5次1000元，合計5000元，而販賣第一級毒品予證人
      吳金娜1次，價錢500元，證人即共犯郭宏吉販賣第一級毒
      品予證人郭憲仁2次，價錢各500元，則上開販賣所得合計
      應係16000元。至被告甲○○、同案被告陳秋雲雖於原審
      供述每日交易量有一萬二千元等情（見原審卷第152頁）
      ，惟此部分尚屬被告之自白，經查並無其他積極之補強證
      據，足證被告、同案被告陳秋雲上開自白係為真實，自不
      可採信，被告甲○○雖於偵查中供述尚有販賣第一級毒品
      予綽號「阿龍」、「陳仔」、「陳秋雲租車車行老闆的弟
      弟」等語（見95年度聲字第3號偵查卷第18頁、第19頁）
      ，惟查亦無積極證據足資證明被告甲○○確有販賣第一級
      毒予上開綽號「阿龍」等人，且查無上開綽號「阿龍」等
      人之真實姓名年籍以供查證，亦無其他佐證加以證明，故
      而尚難以被告甲○○上開陳述，遽認確有販賣第一級毒品
      予綽號「阿龍」等人。
五、綜上，本件事證明確，被告前揭共同販賣第一級毒品之犯行
    ，足堪認定，應予依法論科。
參、論罪科刑之理由
一、查刑法業以中華民國九十四年二月二日總統華總一義字第
    09400014901號令修正公布第1～3、5、10、11、15、16、19
    、25～27、第四章章名、28～31、33～38、40～42、46、47
    、49、51、55、57～59、61～65、67、68、74～80、83～90
    、91-1、93、96、98、99、157、182、220、222、225、
    229-1、231、231-1、296-1、297、315-1、315-2、316、
    341、343條條文；增訂第40-1、75-1條條文；刪除第56、81
    、94、97、267、322、327、331、340、345、350條條文；
    並自九十五年七月一日施行。被告行為後，其應適用之相關
　　法律已有變更，茲就與本案適用有關之條文，比較說明如下
  　：
（一）新舊法比較：按刑法已於94年2月2日修正公布，並於95年
      7月1日生效施行。而刑法第2條第1項修正為「行為後法律
      有變更者，適用行為時之法律。但行為後之法律有利於行
      為人者，適用最有利於行為人之法律。」，採「從舊從輕
      」之原則，與修正前刑法第二條採「從新從輕」之原則不
      同。又比較時應就罪刑有關之共犯、未遂犯、想像競合犯
      、牽連犯、連續犯、結合犯，以及累犯加重、自首減輕暨
      其他法定加減原因（如身分加減）與加減例比等一切情形
      ，綜其全部罪刑之結果而為比較。有最高法院95年第8次
      刑事庭會議決議可參。再按刑法第2條第1項固有如上之規
      定，然若條文之修正無關乎處罰之輕重，僅為其他純文字
      之修正，即非該條所指之法律有變更，自毋庸依該規定為
      新舊法之比較，而應依一般法律之適用原則，適用裁判時
      法，最高法院95年度台上字第5589號、第5599號判決意旨
      可參。
（二）按刑法第28條原規定：「二人以上共同『實施』犯罪之行
      為者，皆為共同正犯。」新法修正為：「二人以上共同『
      實行』犯罪之行為者，皆為共同正犯。」將舊法之「實施
      」修正為「實行」。原「實施」之概念，包含陰謀、預備
      、著手及實行等階段之行為，修正後僅共同實行犯罪行為
      始成立共同正犯。是新法共同正犯之範圍已有限縮，排除
      陰謀犯、預備犯之共同正犯。新舊法就共同正犯之範圍既
      因此而有變動，自屬犯罪後法律有變更，而非僅屬純文字
      修正，應有新舊法比較適用之問題。惟被告上開犯行，其
      行為時及裁判時均應以論以共同正犯，而並無「有利」或
      「不利」之問題，則被告應依行為時之第28條規定論處。
（三）罰金刑部分：被告行為時與裁判時，其中罰金刑部分適用
      罰金罰鍰提高標準條例第二條及現行法規所定貨幣單位折
      算新臺幣條例第二條規定，兩者最高刑度相同，惟最低刑
      度部分，修正前刑法第三十三條第五款規定罰金為一元以
      上，經折算為新臺幣後，為新臺幣30元以上，而修正後刑
      法第三十三條第五款規定罰金為新臺幣1000元以上，較舊
      法為高，應以舊法有利於被告。
（四）按刑法第2條第1項所稱之法律，係指刑罰所依存的整體法
      律狀態，故法律有變更應指足以影響行為的可罰性與法律
      效果的法令因修正或廢止而有所變更而言。所以刑法法律
      變更概念，應界定在法律規定的改變，足以影響刑罰權判
      斷者而言，刑法總則的變更，自然會影響到個別犯罪的成
      立，乃至於法律效果的結構，自屬法律變更，應為新舊法
      之比較。而刑法修正之後，原屬連續犯之數個犯罪行為，
      依新法應數罪併罰，比較修正前之規定，可依裁判上一罪
      論處，顯然修正前之規定有利於被告，如仍依修正後之規
      定，對於被告極為不利，從而，解釋上對於刑法第二條之
      解釋，應包括此種影響罪刑加重之規定，被告所涉連續販
      賣第一級毒品罪，自應適用修正前連續犯之規定較為有利
      。
（五）修正前刑法第47條原規定：受有期徒刑之執行完畢或受無
      期徒刑或有期徒刑一部之執行而赦免後，五年以內再犯有
      期徒刑以上之罪者，為累犯，加重本刑至二分之一，修正
      後變更為第1項規定：受徒刑之執行完畢，或一部之執行
      赦免後，五年以內故意再犯有期徒刑以上之罪者，為累犯
      ，加重本刑至二分之一。增訂第二項規定；第九十八條第
      二項關於強制工作而免其刑之執行者，於受強制工作處分
      之執行完畢或一部之執行而免除者，五年以內故意再犯有
      期徒刑以上之罪者，以累犯論。本件被告行為後，上開法
      條雖有修正或增訂，惟被告之故意為販賣第一級毒品之犯
      行，無論刑法第47條修正前後均應論以累犯，故而修正前
      後關於累犯規定，自無有何「有利」或「不利」情形，則
      應以被告行為時之第47條規定論處。
（六）再被告行為時刑法第64條規定：「死刑不得加重；死刑減
      輕者，為無期徒刑，或為十五年以下十二年以上有期徒刑
      。」；第65條規定：「無期徒刑不得加重；無期徒刑減輕
      者，為七年以上有期徒刑。」，被告行為後中華民國刑法
      於94年2月2日修正公布，並自95年7月1日施行，其中：第
      64條規定修正為：「死刑不得加重；死刑減輕者，為無期
      徒刑。」；第65條規定修正為：「無期徒刑不得加重；無
      期徒刑減輕者，為二十年以下十五年以上有期徒刑。」，
      故而比較行為時法、裁判時法結果，應以修正前即行為時
      法刑法第64條、第65條規定對被告較為有利。
二、查海洛因係毒品危害防制條例第2條第2項第1款所列之第一
    級毒品，不得非法持有、販賣。核被告所為，係犯毒品危害
    防制條例第4條第1項之販賣第一級毒品罪。
三、被告持有毒品海洛因之低度行為已為販賣毒品海洛因之高度
    行為所吸收，不另論罪。
四、被告與同案被告陳秋雲、證人即共犯詹宗傑、陳振德、郭吉
    宏間，就上開販賣第一級毒品之犯行，有犯意聯絡及行為分
    擔，應以共同正犯論。
五、被告先後多次販賣海洛因之犯行，時間緊接，方法相同，觸
    犯構成要件相同之罪名，顯係基於概括之犯意反覆為之，應
    依修正前刑法第56條連續犯之規定論以販賣海洛因既遂之一
    罪，並依法加重其刑，又因本件販賣第一級毒品之法定刑為
    死刑或無期徒刑部分，依法自不得加重（罰金部分，自得加
    重其刑）。被告共同販賣第一級毒品予證人蕭世仁、吳金娜
    、郭憲仁之犯罪事實，與上開已論罪（即證人官重仁、蔡幸
    芳）部分，有連續犯裁判上一罪之關係，本院自得一併審理
    。
六、另被告前於88年間，因違反毒品危害防制條例案件，經臺灣
    嘉義地方法院判處有期徒刑5年6月確定，於91年12月11日縮
    短刑期假釋出監，於93年6月30日假釋期滿未經撤銷，以執
    行完畢論等情，有其臺灣高等法院被告全國前案記錄表在卷
    可參，其於受有期徒刑之執行完畢後5年內再犯本件有期徒
    刑以上之刑之罪，為累犯，除法定刑為死刑或無期徒刑部分
    ，依法不得加重外，罰金部分依修正前刑法第47條規定，加
    重其刑，並遞加重之。
七、按犯毒品危害防制條例第4條第1項之罪，供出毒品來源，因
    而破獲者，得減輕其刑，毒品危害防制條例第17條定有明文
    。其立法意旨重在鼓勵具體供出其上游販毒者，俾資追查毒
    梟前手及其上游毒品，以杜絕毒品之蔓延與氾濫為目的。查
    被告甲○○為警查獲後，於95年4月27日警詢時，供出同案
    被告陳秋雲毒品來源係「信宏」，並帶同警方前往案外人謝
    進宏租屋處（即往昔交易處）查緝，因被告甲○○對案外人
    謝進宏面貌印象模糊，無法指認，法院因以搜索對象未明，
    駁回搜索票之聲請；警方旋即再借提同案被告陳秋雲，經其
    供出來源「信宏」並帶同警方至案外人謝進宏前揭租屋處查
    緝，恰遇大樓管理員提供案外人謝進宏車牌號碼，透過車籍
    資料查證，經同案被告陳秋雲指認相片後，向法院申請搜索
    票獲准，進而查出案外人謝進宏販毒乙情，業據承辦警員林
    俊儒於原審審理時到庭結證明確（見原審卷第143至144頁）
    ，並有被告、同案被告陳秋雲之警詢筆錄足佐，且警方搜索
    時在場人陳發武亦指證謂：「另一在場人陳宏銘之老大即為
    案外人謝進宏，由其開車搭載陳宏銘外出，依案外人謝進宏
    之指示與人交易毒品。」等語，有嘉義縣警察局95年7月4日
    嘉縣警刑偵二字第0950089285號移送書暨筆錄卷證可稽。是
    警方依被告甲○○、同案被告陳秋雲依序供出毒品來源，2
    次前往案外人謝進宏住處查緝，並經該住處大樓管理員提供
    線索，由同案被告陳秋雲指認案外人謝進宏，據此申請搜索
    票，因而破獲乙情，至屬明確，從而被告所犯販賣第一級毒
    品罪，應依毒品危害防制條例第17條規定減輕其刑，並依法
    先加後減之。
肆、撤銷改判之理由
一、原判決以被告罪證明確，因予論罪科刑，固非無見。惟查：
（一）原判決未及共同正犯論述比較新舊法規定，容有未合。
（二）本件被告共同販賣第一級毒品所得部分，應以較有利被告
      之認定，而認定為合計一萬六千元，而原判決對於被告共
      同販賣第一級毒品所得，逕予認定依其等販售期間（95年
      2月間起至95年4月19日經警查獲日止，依對被告最有利認
      定，即95年2月28日至查獲日前1日之95年4月18日），以
      每日12,000計算，其等販售海洛因所得為600,000元（95
      年2月28日至95年4月18日期間為50日，50x12,000=
      600,000），亦有未合。
（三）原判決認定被告與同案被告陳秋雲等販賣毒品所得係六十
      萬元，惟依原判決所載犯罪事實記載，僅記載販賣予官重
      仁等五人，然未認定尚有販賣除證人官重仁五人外，尚有
      販賣毒品予其他特定人，其時間、地點、次數及金額等，
      且依其記載販賣毒品次數及每次販賣之金額，合計尚未達
      六十萬元，則原判決就販賣所得之認定，致認定事實與所
      載理由相互矛盾，並有未洽。
二、刑罰之量定，固屬法院自由裁量之職權行使，惟刑事審判之
    量刑，在於實現刑罰權之分配的正義，故法院對科刑判決之
    被告量刑，應符合罪刑相當原則，使罰當其罪，以契合人民
    之法律感情。此所以刑法第五十七條明定科刑時應審酌一切
    情狀，尤應注意該條所列各款情形，以為科刑輕重之標準。
    又刑之量定首在矯治、改善行為人反社會危險性，因此科刑
    時除應注意審酌該條第九款犯罪所生之客觀影響外，對於其
    餘依據主觀主義及防衛社會之精神所釐訂行為人主觀上之犯
    罪動機、犯罪時所受之刺激等項，仍應特別加以審酌，而本
    件被告所受教育不高，經濟狀況不好，本身染有毒癮，販賣
    次數不多，且係因為取得毒品施用，而參與販賣毒品構成要
    件之交付毒品及收取價款之行為，量處有期徒刑七年八月，
    應無違反一般人民之法律感情，而有符合罪刑相當原則。
三、又按刑法第五十九條規定，犯罪之情狀可憫恕者，得酌量減
    輕其刑，同法第五十七條規定，科刑時應審酌一切情狀，尤
    應注意所列事項 (共十款)為科刑重輕之標準，兩條適用上
    固有區別，惟所謂「犯罪之情狀」與「一切情形」云云，並
    非有截然不同之領域，於裁判上酌減其刑時，應就犯罪一切
    情狀 (包括第五十七條所列舉之十款事項），予以全盤考量
    ，審酌其犯罪有無可憫恕之事由（即判例所稱有特殊之原因
    與環境等等，在客觀上足以引起一般同情，以及宣告法定低
    度刑，是否猶嫌過重），以為判斷。故適用第五十九條酌量
    減輕其刑時，並不排除第五十七條所列舉十款事由之審酌，
    惟其程度應達於確可憫恕，始可予以酌減（最高法院七十年
    度第六次刑事庭會議決議參照）。本件被告前非法販賣化學
    合成麻醉藥品之前科，甫於93年6月30日假釋期滿，今又罹
    犯本案，顯見上開科刑尚不足教育被告之法治觀念，益見矯
    治其犯罪惡習成效無法彰顯，惡性尚存在，雖被告於原審及
    本院審理辯論時又已全部認罪，態度良好，然僅為量刑上之
    參考，如再依刑法第五十九條規定減輕其刑者，實無法達到
    刑期無刑之刑事目的，並有傷人民對法律之情感，被告上開
    犯行，應有科以較長刑期之必要，其犯罪情狀亦無可憫恕之
    情形，故而，應認其犯罪情狀並無可堪憫恕，無法依刑法第
    五十九條規定酌減其刑。
四、依上所陳，被告上訴意旨主張原判決量刑過重云云，雖屬無
    據，並據而主張請求本院依刑法第59條規定再酌減被告刑度
   （詳如下述），亦無理由。惟原判決既有前揭（一）（二）
   （三）可議之處，自應由本院將原判決關於被告連續販賣第
    一級毒品部分予以撤銷改判，以期適法。爰審酌被告所實施
    之手段，犯罪動機，販賣毒品之次數不多，販賣對象僅證人
    官重仁、蔡幸芳、蕭世仁三人，販賣所得不多，無固定工作
    ，收入有限，無從支應長期施用毒品及坦承犯行，犯後態度
    良好等一切情狀，量處有期徒刑七年八月，以示懲戒。
五、按犯毒品危害防制條例第4條至第9條、第12條、第13條或第
    14條第1項、第2項之罪者，其供犯罪所用或因犯罪所得之財
    物，均沒收之，如全部或一部不能沒收時，追徵其價額或以
    其財產抵償之，毒品危害防制條例第19條第1項定有明文。
    此規定係採義務沒收主義，凡供犯罪所用或因犯罪所得之財
    物，且屬犯人所有者（最高法院93年度台上字第462號判決
    參照），均應宣告沒收，不以當場搜獲扣押為限。查被告販
    賣第一級毒品所得之金額為一萬六千元，雖未扣案，仍應依
    前開規定宣告沒收之，如全部或一部不能沒收時，以其財產
    抵償之。
六、扣案之海洛因99包（合計淨重47.94公克），係本件查獲之
    第1級毒品，不問屬於犯人與否，應依毒品危害防制條例第
    18條第1項前段之規定宣告沒收銷燬之。
七、又上揭海洛因之外包裝袋99個（合計空包裝總重16.88公克
    ）、乃用以分裝小量海洛因販售，具防止海洛因裸露、逸出
    及潮濕功能；自同案被告即共犯陳秋雲租屋處扣案之塑膠杓
    子3支、剪刀1把、磅秤1台、夾鏈袋包裝3個（各內含56、57
    、58個夾鏈袋）、夾鏈袋包裝1個（內含夾鏈袋31個）、
    0000000000號手機1支（含SIM卡）；自被告甲○○住處扣案
    之夾鏈袋包裝1個（內含夾鏈袋76個）、帳單1本、
    0000000000號、0000000000號行動電話各1支（均含SIM卡）
    ，均係同案被告即共犯陳秋雲所有且供販賣海洛因犯罪所用
    之物，均應依毒品危害防制條例第19條第1項之規定宣告沒
    收。
八、至扣案注射針筒、橡皮軟管、削尖吸管等物，據同案被告陳
    秋雲、被告甲○○稱係供施打毒品使用；扣案現款13,600元
    據被告甲○○稱係同案被告陳秋雲所有，同案被告陳秋雲則
    稱係他人返還之借款款項，復查無前揭物品與本案販賣毒品
    有何直接關連性，爰不予宣告沒收。
伍、適用之法律
一、刑事訴訟法第369條第1項前段、第364條、第299條第1項前
    段。
二、毒品危害防制條例第4條第1項、第17條、第18條第1項前段
    、第19條第1項。
三、刑法第11條前段、（修正前）第28條、第56條、第47條、刑
    法第38條第1項第2款。
本案經檢察官邱克斌到庭執行職務。
中　　華　　民　　國　　96　　年　　3 　　月　　15　　日
                  刑事第二庭    審判長法　官  葉居正
                                      法　官  郭千黛
                                      法　官  吳森豐
以上正本證明與原本無異。
如不服本判決，應於收受本判決後十日內向本院提出上訴書狀。
其未敘述上訴理由者並得於提起上訴後十日內向本院補提理由書
狀（均須按他造當事人之人數附繕本）「切勿逕送上級法院」。
　　　　　　　　　　　　　　　　　　　書記官  李梅菊
中　　華　　民　　國　　96　　年　　3 　　月　　16　　日
附錄本案論罪科刑法條
毒品危害防制條例第4條第1項
  製造、運輸、販賣第一級毒品者，處死刑或無期徒刑；處無期
  徒刑者，得併科新臺幣1千萬元以下罰金。
